【裁判字號】    99,基簡,64
【裁判日期】    990331
【裁判案由】    給付票款等
【裁判全文】
臺灣基隆地方法院基隆簡易庭民事判決
原      告  甲○○
被      告  乙○○
上列當事人間請求給付票款等事件，由臺灣桃園地方法院桃園簡
易庭移送前來，本院於中華民國99年3 月30日言詞辯論終結，判
決如下：
    主  文
被告應給付原告新台幣壹佰陸拾萬元及自民國九十八年十月二十
三日起至清償日止，按週年利率百分之五計算之利息。
訴訟費用由被告負擔。
本判決得假執行。但被告以新台幣壹佰陸拾萬元為原告預供擔保
後，得免為假執行。
    事實及理由
壹、程序方面
一、按訴狀送達後，原告不得將原訴變更或追加他訴，但擴張或
    減縮應受判決事項之聲明者，不在此限，民事訴訟法第255
    條第1 項第3 款定有明文。經查，本件原告聲請支付命令時
    ，原請求命被告給付原告新台幣（下同）160 萬元，及自借
    款承諾書簽載日起至清償日止，按週年利率百分之6 計算之
    利息，嗣經原告就利息請求部分，變更為自民國98年8 月30
    日起至清償日止，按週年利率百分之5 計算之利息，經核發
    支付命令後，因被告於法定期間提出異議，以原告支付命令
    之聲請視為起訴，而原告於本院審理時，復就利息起算日部
    分，變更為本案支付命令送達被告之翌日，並變更聲明為被
    告應給付原告160 萬元，及自本案支付命令送達被告之翌日
    起至清償日止，按週年利率百分之5 計算之利息，經核原告
    係減縮應受判決事項之聲明，揆諸前開規定，應予准許。
二、被告經合法通知，未於言詞辯論期日到場，核無民事訴訟法
    第386 條所列各款情形，爰依原告之聲請，由其一造辯論而
    為判決。
貳、實體方面
一、原告主張：被告於98年3 月間向原告借款，原告於98年3 月
    20日將20萬元匯入被告指定帳戶，復於98年4 月17日將現金
    33萬元交予被告，被告當場交付如附表所示2 張支票，約定
    被告於98年6 月15日償還借款53萬元，然因如附表編號1 所
    示支票遭退票，被告遂於98年5 月22日書立借款承諾書，約
    定將於98年6 月15日清償借款53萬元及酬謝金7 萬元，若被
    告未依約償還，願賠償100 萬元等情，嗣被告未依約於98年
    6 月15日清償，遂在前開借款承諾書上，切結表示將於98年
    6 月30日前清償，然被告仍無法依約清償，復於借款承諾書
    上，切結表示將於98年8 月30日前清償債務，惟被告均未依
    約履行，故依上開借款承諾書之約定起訴請求等情。並聲明
    ：被告應給付160 萬元及自本案支付命令送達被告之翌日起
    至清償日止，按週年利率百分之5 計算之利息。
二、被告於言詞辯論期日未到場，據其提出之書狀，其陳述稱其
    與原告之夫陳振國、穆恒修於98年3 月26日簽訂合作合約書
    ，約定合資經營中國大陸石材原料出口日本之業務，陳振國
    持有合作公司百分之20股份，實際出資46萬元，非原告所稱
    60萬元，且該等款項係作為陪同買方前往大陸地區看貨費用
    ，非其私人借款；又買方已與其等合資經營之公司簽訂石材
    買賣契約，並交付訂金即面額100 萬元支票，嗣原告未收得
    票款，即要求其書立借據作為擔保，其為公司負責人，有責
    任向買方追討票款，惟買方迄今未交付票款，其自無法將原
    告出資額46萬元退還原告，且若無法取得票款，因投資股款
    係用於公司經營，非其私用，是原告實際出資額46萬元應由
    合資公司全體股東依股份比例分攤，始屬合理，原告要求其
    全數負擔非屬有據等情，資為抗辯。
三、經查：
（一）原告前開主張，業經其提出與其陳述相符之外匯收支或交
      易申報書、匯款單、被告簽收單據、借款承諾書、支票、
      退票理由單為證，且被告亦未否認上開借款承諾書為其書
      立等情，堪信原告之主張應屬可信。
（二）被告固辯稱原告請求其返還之金額，係合資經營公司之股
      款，非其向原告借貸之款項云云，並提出合作合約書為憑
      ，而原告否認上開借款承諾書所載款項係其與被告合資經
      營公司之投資款等情，經查：
    1.依被告所述，陳振國投資之數額為46萬元，然被告於借款
      承諾書上約定返還款項之數額為60萬元，此有借款承諾書
      可參，足見借款承諾書所載金額與被告所稱投資款項之數
      額非屬一致，則被告所辯是否有據，已非無疑；又被告自
      陳與其合資經營公司之人為原告之夫陳振國等情，且被告
      提出合作合約書所載合資經營之人亦為陳振國，並非原告
      ，是縱被告所稱因合資經營之股東要求其退還投資款項，
      其始書立承諾書等情屬實，則被告書立承諾書之對象應為
      合資經營之陳振國，然原告提出借款承諾書所載對象為非
      與被告合資經營之原告，顯與上開所述不符，即難認被告
      辯稱本件係合資經營業務所生爭議等情為可信。
    2.再者，消費借貸之借用人對於貸與人負有返還義務，而合
      資經營公司之股東繳付投資款後，即按比例承擔公司盈虧
      ，投資款非屬公司負責人向股東借貸之款項，是當公司發
      生虧損時，應由股東依比例承擔，是與消費借貸關係顯有
      不同；而被告自承其為公司負責人，且自被告提出合作合
      約書之記載，合資經營公司之業務內容為開發收購石材，
      包括內銷及外銷石材，被告負責行政、財會管理及對外交
      際等工作，足見被告與陳振國等人合資經營公司之業務內
      容非屬單純，堪信實際負責行政、財會管理等工作項目之
      原告應具有相當之智識能力及社會經驗，衡情，被告就上
      述借貸與投資款項之差異一節，應有所認識，復由被告辯
      稱合資經營者之投資款項係供公司業務所用，非其私用，
      若買方未依約給付款項，投資款項之虧損應由股東按股份
      比例分擔等情，亦堪見被告知悉縱使其為合資經營公司之
      名義負責人，若公司發生虧損，導致合資經營之股東無法
      獲取利益，甚至無法取回投資款項時，此項虧損應由股東
      依比例分配，而非由被告一人全數承擔，然被告書立之承
      諾書上方已載明「『借款』承諾書」，且該承諾書記載：
      「本人（即被告）向甲○○小姐『借』現金新台幣60萬元
      整」等語，足見被告已明確表示該承諾書所示款項之性質
      為借款，因依前述，被告就上揭借貸及投資款間之差異已
      有認識，縱使合資經營之股東要求退還投資款項，衡諸常
      情，被告當無將上開投資款項之性質變更為借款，並以個
      人名義書立承諾書，表示由其個人負責全數償還之理，更
      應無約定若未依約返還款項，願賠償超出陳振國投資數額
      甚多之100 萬元之必要，亦徵被告前開所述不足採信。
（三）綜上，原告主張前開借款承諾書所載款項，係被告向其借
      貸之款項等情，應屬可信。又被告於該借款承諾書上記載
      其向原告借款60萬元，承諾於到期日98年6 月15日前，以
      現金60萬元換回如附表所示2 張支票，若被告未於98年6
      月15日如期兌現，其願賠償100 萬元等語，且被告於98年
      6 月15日及同年7 月30日，分別於該承諾書下方記載「保
      證於98年6 月30日前將上述債務現金一次清償完成」及「
      承諾延至98年8 月30日前償還上述款項」等語，此有借款
      承諾書在卷可稽，足見被告已與原告約定履行期限，復約
      定被告未依約履行時，即負有給付賠償金之義務，而原告
      主張被告未依約履行，被告就此復未表示爭執，堪信原告
      依借款承諾書之約定，請求被告給付160 萬元及自本案支
      付命令送達被告之翌日即98年10月23日起至清償日止，按
      週年利率百分之5 計算之利息，為有理由，應予准許。
四、本件係依民事訴訟法第427 條第4 項規定適用簡易程序所為
    被告敗訴之判決，依同法第389 條第1 項第3 款規定，應依
    職權宣告假執行；併依同法第392 條第2 項規定，依職權宣
    告被告預供擔保後，得免為假執行。
五、訴訟費用負擔之依據：民事訴訟法第78條。
中    華    民    國    99    年    3     月    31    日
                  基隆簡易庭法  官  邰婉玲
以上正本係照原本作成。
如對本判決上訴，須於判決送達後20日內，向本院提出上訴狀。
中    華    民    國    99    年    3     月    31    日
                            書記官  王毓嫻
附表
┌──┬───┬─────┬─────┬──────┬─────┐
│編號│發票人│ 票面金額 │  付款人  │   發票日   │ 支票號碼 │
│    │      │（新台幣）│          │            │          │
├──┼───┼─────┼─────┼──────┼─────┤
│ 1  │江心怡│40萬元    │板信商業銀│98年5 月10日│LD0000000 │
│    │      │          │行羅東分行│            │          │
├──┼───┼─────┼─────┼──────┼─────┤
│ 2  │江心怡│60萬元    │板信商業銀│98年5 月16日│LD0000000 │
│    │      │          │行羅東分行│            │          │
└──┴───┴─────┴─────┴──────┴─────┘

司法院資訊處製作；財團法人民間司法改革基金會備份。
